【裁判字號】    95,交聲,1358
【裁判日期】    951031
【裁判案由】    交管條例聲異
【裁判全文】
臺灣板橋地方法院交通事件裁定       95年度交聲字第1358號
原處分機關  交通部公路總局臺北區監理所板橋監理站
異  議  人
即受處分人  甲○○
上列異議人即受處分人因違反道路交通管理處罰條例案件，對於
交通部公路總局臺北區監理所板橋監理站於中華民國95年7 月24
日所為之處分（原處分案號：板監裁字裁41-D00000000號），聲
明異議，本院裁定如下：
    主  文
原處分撤銷。
甲○○汽車駕駛人，行車速度超過規定之最高時速二十公里以上
未滿四十公里，處罰鍰新臺幣壹仟肆佰元，並記違規點數壹點。
    理  由
一、原處分意旨略以：異議人（即受處分人，下同）甲○○，於
    民國94年12月15日12時17分許，騎乘車號ＬＬＸ－０５９號
    重型機車，行經桃園縣龜山鄉臺一線16.4公里（往南）處，
    因「限速50公里，經自動測速照相測得時速71公里，超速21
    公里，行車超速20公里以上」違規，由桃園縣政府警察局交
    通隊查獲，依道路交通管理處罰條例第40條第1 項規定，製
    發桃警交相字第Ｄ00000000號舉發違反道路交通管
    理事件通知單，暨檢附採證照片逕行舉發。惟異議人並未於
    應到案日期，至指定應到案處所之交通部公路總局臺北區監
    理所板橋監理站（即原處分機關）處理前述交通違規舉發事
    件，原處分機關遂於95年7 月24日，以板監裁字裁４１－Ｄ
    00000000號裁決書，裁處：一罰鍰新臺幣（下同）
    二千元整，罰鍰限於95年8 月23日前繳納。二上開罰鍰逾期
    不繳納之處分：(一)自95年8 月24日起罰鍰為二千元整，並限
    於95年9 月7 日前繳納。(二)罰鍰於95年9 月7 日前繳納，逾
    期仍不繳納者，依法移送強制執行等語。
二、聲明異議意旨略以：伊未收受到罰單，嗣因換行照時始知有
    本件違規等語，為此聲明異議，爰請求撤銷原處分，另為適
    法之處分云云。
三、查道路交通管理處罰條例第40條規定，業於94年12月28日修
    正，並於95年7 月1 日起施行。修正前第40條第1 項規定：
    「汽車駕駛人，行車速度，超過規定之最高時速．．．處一
    千二百元以上二千四百元以下罰鍰」；至修正後同條規定，
    關於前述汽車駕駛人有行車速度超過規定最高時速之違規行
    為，除對於超過最高速限60公里以上者，另依95年7 月1 日
    修正發布施行之道路交通管理處罰條例第43條第1 項增列第
    2 款規定，加重處罰外，仍應適用前揭規定裁罰。再者，依
    修正前違反道路交通管理事件統一裁罰基準表規定，行為人
    有違反上揭規定情形，其係「行車速度超過規定之最高時速
    二十公里以上」者，如於期限內繳納或到案聽候裁決，裁罰
    「一千九百元」；至修正後裁罰基準表之規定，就「行車速
    度超過規定之最高時速二十公里以上未滿四十公里」者，如
    於期限內繳納或到案聽候裁決，裁罰「一千八百元」，顯然
    修正後裁罰基準表規定較有利於行為人。復按，汽車駕駛人
    有違反前揭規定情形之一者，除依原條款處罰鍰外，並應依
    道路交通管理處罰條例第63條第1 項第1 款規定，記違規點
    數1 點，觀諸修正前、後之道路交通管理處罰條例第63條第
    1 項第1 款規定，對於該違規記點處分，則均未修正。是以
    ，經新、舊法整體比較適用結果，修正後道路交通管理處罰
    條例第40條、第63條第1 項第1 款暨違反道路交通管理事件
    統一裁罰基準表之規定，均較有利於行為人，故本件自應適
    用修正後道路交通管理處罰條例暨道路交通管理事件統一裁
    罰基準表等規定處理，合先敘明。又道路交通管理處罰條例
    所稱之汽車，包括機器腳踏車，該條例第3 條第8 款定有明
    文。末按處理違反道路交通管理事件，有關文書送達之程序
    ，依行政程序法之規定，亦為違反道路交通管理事件統一裁
    罰基準及處理細則第五條所明定。另送達，不能依前二條規
    定（註：第72條之普通送達、第73條之補充送達及留置送達
    ）為之者，得將文書寄存送達地之地方自治或警察機關，並
    作送達通知書二份，一份黏貼於應受送達人住居所、事務所
    、營業所或其就業處所門首，另一份交由鄰居轉交或置於該
    送達處所信箱或其他適當位置，以為送達；前項情形，由郵
    政機關為送達者，得將文書寄存於送達地之郵政機關，行政
    程序法第74條第1 項、第2 項亦規定甚詳。
四、經查：
  (一)異議人即受處分人甲○○，於94年12月15日12時17分許，駕
    駛車號：ＬＬＸ－０５９號重型機車，行經桃園縣龜山鄉臺
    一線16.4公里處（往南），有「限速50公里，經自動測速照
    相測得時速71公里，超速21公里，行車超速20公里以上」之
    違規事實，有上開舉發通知單影本、交通部公路總局臺北區
    監理所板橋監理站95年7 月24日板監裁字裁４１－Ｄ000
    00000號裁決書各一紙，及採證照片一幀附卷足佐，且
    為異議人所不爭執。則異議人騎乘前揭重型機車，於上開時
    、地，確有超速20公里以上40公里以下之違規事實，應可認
    定。
  (二)然而前揭舉發通知單，固經桃園縣政府警察局交通隊交由郵
    政機關向受處分人應受送達處所之「臺北縣新莊市○○街四
    十六巷二弄四之三號」乙址送達，惟因郵件投遞人員於95年
    4 月7 日、10日未獲會晤本人或受領文書之同居人、受雇人
    或其他應受送達處所之接收郵件人員，乃由郵件投遞人員於
    95 年4月11日，將前述應送達之舉發通知單寄存送達於新莊
    幸福郵局（招領）等情，除有原處分機關檢附之舉發通知單
    暨送達證書影本在卷可憑外，並經新莊幸福郵局於95年8 月
    30 日 來文說明清楚。惟參酌前述舉發通知單內容所示，本
    件受處分人應到案日期已載明為「95年2 月27日前」，然原
    舉發通知單係遲至95年4 月11日始為寄存送達（且參酌民事
    訴訟法第138 條第2 項之規定，更需自寄存之日起經過10日
    始生送達之效力），則異議人顯然並無依上開舉發通知單所
    載遵守應到案日期繳納罰鍰或到案聽候裁決之可能性，故無
    論異議人是否果於95年4 月11日以後收受前揭舉發通知單，
    然其既顯無法依限繳納罰鍰或到案聽候裁決，則原處分機關
    逕以異議人並未於前揭應到案日期至指定應到案處所即原處
    分機關處理前述交通違規舉發事件為由，而於95年7 月24日
    以板監裁字裁４１－Ｄ00000000號裁決書所為之裁
    決處分，其程序即有未洽。
  (三)綜上所述，本件異議人固有前揭「駕駛人行車速度超過規定
    之最高時速二十公里以上」之違規事實，然原舉發通知單既
    未在依其所載應到案日期以前合法送達於異議人，致異議人
    人終而無法於期限內繳納罰鍰或到案聽候裁決，而原處分復
    未予詳查，遽以前揭舉發通知單已如期送達發生效力為由，
    認異議人因逾越應到案期限60日以上，逕為本件裁罰，於法
    容有未洽。又汽車駕駛人違反道路交通管理處罰條例第40條
    規定者，除裁處罰鍰外，並應予記違規點數一點，道路交通
    管理處罰條例第63條第1 項第1 款定有明文，乃原處分機關
    對於異議人前揭違規情形，僅裁決罰鍰之處分，漏未依上開
    規定併予記違規點數一點，其裁決內容亦有未當。因此異議
    人所執未合法收受舉發通知單之理由，即非無據，惟異議人
    既仍涉有舉發之違規情事，誠如上述，自應由本院撤銷原處
    分，並依修正前後之道路交通管理處罰條例比較適用結果，
    依修正後道路交通管理處罰條例第40條、第63條第1 項第1
    款，暨修正後違反道路交通管理事件統一裁罰基準表等規定
    ，自為裁定如主文第二項所示。
據上論結，應依道路交通案件處理辦法第20條，修正後道路交通
管理處罰條例第40條、第63條第1項第1款，裁定如主文。
中    華    民    國      95    年    10    月   31   日
                  臺灣板橋地方法院交通法庭
                            法  官  蕭胤瑮
上列正本證明與原本無異。
如不服本裁定，應於裁定送達後五日內向本院提出抗告狀。
                            書記官  黃炎煌
中    華    民    國    95    年    10    月    31    日


司法院資訊處製作；財團法人民間司法改革基金會備份。
